臺灣高等法院刑事判決　　　　　　　　　　　　九十一年度上更(一)字第二三二號
　　上　訴　人　臺灣臺北地方法院檢察署檢察官
　　被　　　告　戊○○
　　指定辯護人　本院甲○辯護人
右上訴人因被告違反毒品危害防制條例案件，不服臺灣台北地方法院八十八年度訴字
第一七四五號，中華民國九十年七月十八日第一審判決（起訴案號：臺灣台北地方法
院檢察署八十八年度偵字第二二三四六號）提起上訴，經判決後，由最高法院發回更
審，本院判決如左：
    主  文
上訴駁回。
    理  由
一、公訴意旨略以：被告戊○○與曾祥國（業經原審判決無罪確定）共同基於販賣毒
    品之概括犯意聯絡，自八十八年九月間起，在台北市○○○路十三巷七之二號被
    告戊○○租屋處，販賣數次第二級毒品安非他命予丁○○（另案審理中）施用。
    嗣被告於八十八年十月一日十八時許，為警在台北市○○○路十三巷七號八樓查
    獲，並扣得第二級毒品大麻五包（淨重十五點三九公克）、安非他命二包（淨重
    十四點五公克）、安非他命吸食器一個、燈球吸食器一個、酒精燈一個，因認被
    告戊○○涉有毒品危害防制條例第四條第二項之販賣第二級毒品罪嫌云云。
二、公訴人認被告戊○○涉有右揭販賣第二級毒品犯行，無非係以證人丁○○警、偵
    訊中之證詞，並有第二級毒品大麻四包（淨重分別為十一．九四公克、０．七一
    公克、一．一０公克、０．八一公克）、煙捲半截（淨重０．五六公克）、安非
    他命二包（淨重十四點二０公克）、安非他命吸食器一個、燈球吸食器一個、酒
    精燈一個查扣在卷，為其論據。
三、按犯罪事實應依證據認定之，無證據不得推定其犯罪事實。又不能證明被告犯罪
    者，應諭知無罪之判決，刑事訴訟法第一百五十四條、第三百零一條第一項分別
    定有明文。又事實之認定，應憑證據，如未能發現相當證據，或證據不足以證明
    ，自不能以推測或擬制之方法，為裁判基礎（最高法院四十年台上字第八六號判
    例意旨參照）。又共同被告所為不利益於己之陳述，固有證明其他共犯犯罪之效
    力，但其陳述有無疑竇，乃能否採信，法院於職權範圍內，仍應予以相當之調查
    ，且此項不利之陳述，須無瑕疵可指，而就其他方面調查又與事實相符，始得採
    為其他共同被告犯罪之認定（最高法院四十年臺上字第八六號判例、二十年度上
    字第一八七五號判例、七十六年度台上字第八二七四號判決參照）。又利用共犯
    之自白或其他不利於己之陳述，為認定被告犯罪之證據，不特與利用被告自己之
    自白作為其犯罪之證明同有自白虛偽性之危險，亦不免有嫁禍於被告而為虛偽供
    述之危險。故就刑事訴訟法第一百五十六條第二項之立法意旨觀之，共犯之自白
    或其他不利於己之陳述，固得作為認定被告犯罪之證據，但不得作為有罪判決之
    唯一證據，仍應調查其他必要之證據，以查其是否與事實相符，亦即仍須有補強
    證據以擔保該共犯自白之真實性，始得採為斷罪之依據，並非絕對可由法院自由
    判斷該共犯之自白或不利於己之陳述之證明力。若不為調查，而專憑此項供述據
    為被告犯罪事實之認定，即與上開規定有違。又上開所謂共犯，包括任意共犯及
    必要共犯（含對向犯罪之共犯）；所謂補強證據，則指除該自白或不利於己之陳
    述本身之外，其他足以證明自白之犯罪事實確具有相當程度真實性之證據而言，
    雖所補強者，非以事實之全部為必要，但亦須因補強證據與自白之相互利用，足
    使犯罪事實獲得確信者，始足當之。矧毒品危害防制條例第十七條規定：犯第四
    條第二項之罪，供出毒品來源，因而破獲者，得減輕其刑。則運輸毒品之人，如
    供出毒品之來源因而破獲者，既得藉以要求寬典減輕其刑，為擔保其所為不利於
    對向共犯之陳述之真實性，尤應有足以令人確信其陳述為真實之補強證據。
四、訊據被告堅決否認有何販賣安非他命行為，辯稱並不認識證人陳國棋（見偵查卷
    第十二頁、第三十五頁反面），而扣案之毒品屬其男友曾祥國所有，伊雖有施用
    安非他命，然並未販賣等語。經查：
  (一)證人丁○○固然曾經指稱曾向被告購買安非他命，惟其於台北市政府警察局保安
    大隊迅雷第七中隊查獲時，供稱：「（警方查獲安非他命是否為你所有？來源為
    何？）不是我所有，是朋友寄放。是一名綽號『建興』的男子交由我保管，所以
    其餘的事我不知道」、「（建興是何人？何時何地交給你安非他命？你跟建興是
    何關係？）建興是我朋友。建興聯絡我至基隆市暖暖國小載他到北市○○街○○
    道大約是十八日十七時交給我。我跟建興是他拿安非他命而我用我所駕駛的營業
    小客車載他去販賣」、「（事後你有無利益？）我沒拿到任何利益，但是丙○○
    會給我免費的安非他命，讓我吸食」、「（你最後一次吸食安非他命是何處取得
    ？）是丙○○拿給我的」等語（見偵查卷第十三頁反面、第十四頁正面、反面）
    ，核與證人即原保安大隊迅雷七中隊隊員乙○○於本院調查時結證稱：「當時我
    是在保安大隊上班，巡邏時經過八德路、延吉街口，看到丁○○的計程車停在該
    街口，但是丁○○是坐在對面的機車上東張西望，我們看他神色怪怪的就下車盤
    查他，當時他還報一個假名字是他弟弟的名字，他弟弟也有毒品前科，我們問他
    怎麼來的，他說他開計程車過來的，說計程車停在對面，我們問他有沒有證件，
    他都說沒有，我們看他越來越緊張，我們看他口袋有帶東西，我們請他拿出來看
    ，後來看的時候都是安非他命，我們問他這是如何來的，他說是從基隆載丙○○
    到這裡來，是丙○○將安非他命放在他那邊，後來我們就將本案移送給三組來處
    理。當時丁○○在偵訊筆錄所說的話都是出於自由意識下講的話。」等語（見本
    院九十一年四月八日訊問筆錄第六頁）相符，並未供稱該毒品安非他命係向被告
    購買；於台北市政府警察局刑警大隊重案組偵訊時，始供稱：「今所查獲之安非
    他命是我和丙○○於本（九）月十三日，一同至台北市士林區○○○路十三巷七
    之二號Ａ１，向綽號『秋子』之女子購得，共跟『秋子』購得三兩（三大包），
    每兩是以新台幣一萬五千元購得，三兩共四萬五千元，已於十六日賣掉一兩，現
    剩二兩（二大包）就是被警方所查獲的這兩包」、「（請敘述綽號『秋子』之特
    徵及聯絡方式？）秋子年約三十多歲，操台語口音，我不知聯絡方式，十三日我
    是載丙○○到天母西路十三巷七之二號Ａ１秋子住處，才知丙○○毒品是向他購
    得，當時秋子家中尚有約一公斤多之安非他命，他家中尚有一名男子在場」等語
    （見偵查卷第十六頁正面、反面）；經警方移送台灣台北地方法院檢察署訊問時
    改稱：「（你的安非他命來源？）向秋子在中山北路六或七段的頂好市場買的」
    、「（買過幾次？）九月十三日買一次」、「（你說的秋是否叫戊○○？）我只
    是秋子，本名我不知道」、「（見過秋子幾次？）就那一次」等語（見偵查卷第
    六九頁反面、第七十頁正面），從而證人丁○○，就何人販賣安非他命，先稱安
    非他命係丙○○寄放，丙○○如何取得安非他命伊不知情，繼稱安非他命係丙○○向綽號「秋子」者購買，嗣又改稱安非他命係伊向被告購買；就販賣安非他命
    之地點，先稱在台北市○○○路十三巷七之二號Ａ１被告戊○○租賃處，嗣改稱
    在台北市○○○路六或七段頂好市場，是其關於何人與被告交易，及交易之地點
    等關鍵陳述，前後所供之細節已非完全一致。
  (二)又證人丁○○於警方調查及檢察官偵查時所製作之筆錄，其所記載之住址，均為
    基隆市○○區○○里○○鄰○○路四三七巷十八之二號，有警訊筆錄及檢察官訊
    問筆錄可稽，經本院查詢丁○○之戶籍，亦仍設籍上址，有法務部戶役政連結作
    業系統在卷可憑，經本院按上開住址以證人身份傳喚，其拒不到庭，有本院送達
    證書及刑事報到單在卷可稽，此外，本院並囑託基隆市警察局第四分局拘提證人
    丁○○到庭作證，惟亦因未遇不知去向致未拘提到案，有基隆市警察局第四分局
    函暨所附拘票、報告書各一件在卷可證，本院亦無從再為查證，自難僅憑證人丁○○於警、偵訊中有瑕疵之供述，遽認被告涉犯上開罪嫌。
  (三)又證人即原台北市政府警察局刑警大隊偵查員己○○於本院調查時到庭證稱：「
    「．．．，我們當時還有到天母西路戊○○的住處，當天晚上丁○○有指證犯罪
    地點，我們就先去看，我們第一次八十八年九月二十二日申請搜索票的時候，因
    為戊○○不在所以沒有搜索，後來我們在附近觀察連續十幾天，我們跟蹤她才知
    道她住在樓上，因為那是一棟有管理員的大樓，從管理員處得知，戊○○很少回
    到這個住處，後來有一次我們跟蹤戊○○到那個大樓，才知道她搬到樓上，當時
    我們還在偵查中所以不敢靠的太近，我們第二次到她的住所外等候，聽到很多人
    在裡面，我們是等到她們開門的時候才進去，．．．」等語（見本院九十一年四
    月八日訊問筆錄第六頁），參以證人丁○○於警方調查時證稱：「．．．，向綽
    號『秋子』之女子購得，共跟『秋子』購得三兩（三大包），每兩是以新台幣一
    萬五千元購得，三兩共四萬五千元，已於十六日賣掉一兩，現剩二兩（二大包）
    就是被警方所查獲的這兩包」、「．．．，當時秋子家中尚有約一公斤多之安非
    他命，．．．」等語（見偵查卷第十六頁正面、反面），茍證人丁○○所證無訛
    ，被告於八十八年九月十三日當時尚擁有約一千公克之安非他命，而於八十八年
    十月一日為台北市政府警察局刑事警察大隊前往台北市士林區○○○路十三巷七
    號八樓搜索時僅扣得安非他命二包，而該二包安非他命經送法務部調查局檢驗，
    均係甲基安非他命，合計淨重十四．二０公克，包裝重一．二九公克，有該局八
    十九年一月十日陸字第八八０九五四六九號檢驗通知書在卷可稽（見原審卷第
    八一頁），則衡諸常情，被告於八十八年九月十三日將一千公克中之一百十二點
    五公克（一兩為三十七點五公克，三兩為一百十二點五公克）扣除，尚餘八百八
    十七點五公克，而自八十八年九月十九日起至同年十月一日止間，台北市政府警
    察局刑事警察大隊均在被告住處大樓外監視，並跟蹤被告，惟均未發現被告有販
    賣安非他命於他人之事實，而依卷內資料，亦無證據顯示被告於八十八年九月十
    三日起至八十八年九月十八日止間，除證人丁○○所述外，尚有其他販賣安非他
    命之行為，倘被告果真擁有八百八十七點五公克，焉會僅十七日之期間，只剩下
    十四．二０公克，故證人前開證詞稱被告擁有一公斤安非他命，並販賣三兩之安
    非他命與案外人丙○○，尚難遽為採信。
  (四)再者，證人丙○○於原審調查、本院前審調查及本院調查時均證稱：「（提示丁○○之證言，稱你與他於八十八年九月十三日至天母西路十三巷七之二號處向秋
    子之女子購買安非他命？）沒有這回事。我與秋子是朋友關係，亦沒有向她買過
    ，於八十八年九月初陳載我去找秋子，跟秋子談另外朋友之事，娠不  認識秋子
    。去時不是買安非他命，因我沒有吸食。他所言與我合夥賣安非他命，亦不正確
    。我去找秋子時在旁邊，我與秋子談了一、二十分鐘，當時我缺錢用，有向秋子
    借錢，陳亦有聽到。我不認識曾祥國」、「這件事是誤會，戊○○沒有賣毒品給
    我」、「（你知不知道丁○○是否認識被告？）應該不認識。因為有一次我要去
    找戊○○，拜託丁○○載我去，去天母，所以我知道他們兩個不認識」、「（你
    如何知道他們倆個不認識？）那天陳（國祺）載我去，我發現他們兩人並沒有打
    招呼」、「（八十九年九月初你是否去過戊○○家幾次？）去過一次。以前從來
    沒去過她家」、「（你去那裡的目的？）我記得好像是要向戊○○借錢，才會在
    半夜去那裡」、「  （丁○○有無去過那個地方？）只有那次我叫他載我」、「
    （丁○○說你跟他去被告那裡買三兩的安非他命，有無此事？）沒有」、「（對
    丁○○指證戊○○有販賣安非他命有何意見？）他有沒有跟她買我不清楚。丁○○開計程車，當天我託他載我去戊○○住處及戊○○聊天，順便向他調錢，當天
    跟本沒有販賣之事，他們二人間彼此不認識」、「（你跟丁○○認識嗎？）他與
    我當兵是同梯。丁○○我聽說他有在用安非他命，我之前也有用，現在改了，丁○○的毒品來源我不曉得，他跟戊○○應該不認識，我那時是要去找戊○○的時
    候，當時丁○○再開計程車，我請他載我去，我當時去找戊○○，應該是去找他
    借錢跟談一些朋友的事情，事情很久了，錢借多少有沒有還因為很久我忘記了，
    我常常跟他調錢，也都有還，我跟他調錢還錢的時間不一定。我跟鄭振國也認識
    ，我跟他同鄉，我那天搭丁○○的計程車到戊○○住處時，丁○○那時沒有跟我
    拿過計程車錢，當時我想他在樓下等不好意思所以請他一起上去。我也沒有跟戊○○或鄭振國拿過毒品。．．．」等語（見原審卷第四三頁反面、第五三頁正面
    、第二０六頁正面、第二０七頁、第二０八頁，本院上訴審卷第六六頁，本院卷
    九十一年四月八日訊問筆錄第五頁）始終否認有與丁○○一同前往被告戊○○租
    住處購買安非他命，亦否認其仍在吸用安非他命，而證人丙○○於八十八年九月
    二十二日二十二時為警查獲所採集之尿液，經送法務部調查局檢驗結果，呈嗎啡
    及甲基安非他命陰性反應，有該局八十八年十二月二十三日陸字第八八０九八
    ０四五號檢驗通知書、台北市政府警察局刑事警察大隊煙毒、麻藥案件尿液委驗
    單存根在本院卷可稽，復堪為證人丙○○前開證詞之佐證，證人丁○○雖有吸食
    第二級毒品安非他命，並因施用毒品，為原審法院於八十八年十月六日裁定觀察
    勒戒，而其被警查獲之安非他命，亦經原審法院於八十八年十二月二十八日裁定
    沒收銷燬，有原審法院丁○○院內索引卡紀錄表及同院八十八年度聲字第一八０
    五號裁定附卷可稽（見原審卷第四三頁、第一０一頁），然此充其量僅能證明證
    人丁○○有施用第二級毒品安非他命之習慣，並持有第二級毒品安非他命，並不
    足以佐證該安非他命係向被告所購買。其前開證詞，已難採為認定被告犯罪之唯
    一證據。
  (五)本案之查獲經過，係保安大隊迅雷七中隊先查獲丁○○後，丁○○僅供稱安非他
    命係案外人丙○○委託伊保管，並稱其餘之事不知道等語，經保安大隊迅雷七中
    隊移送台北市政府警察局刑事警察大隊偵辦時，丁○○始稱該安非他命係伊與丙○○共同前往被告租住處，由丙○○向被告購買等情，刑事警察大隊再依據其供
    述，先在被告租住處外埋伏監視十餘天，再持台灣台北地方法院檢察署檢察官簽
    發之搜索票前往被告租住處執行搜索，有台北市政府警察局刑事警察大隊查獲現
    行犯簡易移送函、電話紀錄影本、台灣台北地方法院檢察署檢察官搜索票影本可
    稽（見偵查卷第一頁、第三頁、第七頁），惟並未查扣得電子磅秤、分裝袋、杓
    子等供販賣毒品安非他命之工具，而僅查扣得第二級毒品大麻四包（淨重分別為
    十一．九四公克、０．七一公克、一．一０公克、０．八一公克）、煙捲半截（
    淨重０．五六公克）、安非他命二包（淨重十四點二０公克）、安非他命吸食器
    一個、燈球吸食器一個、酒精燈一個，有搜索扣押證明筆錄（收據，證明）在卷
    可憑（見偵查卷第九頁），其中安非他命吸食器一個、燈球吸食器一個、酒精燈
    一個，係供施用第二級毒品安非他命所用之物，而第二級毒品大麻四包（淨重分
    別為十一．九四公克、０．七一公克、一．一０公克、０．八一公克）、煙捲半
    截（淨重０．五六公克），亦與本案無關，均不足以為被告確有販賣毒品安非他
    命犯行之佐證，至扣案之結晶二包，雖經原審法院送請法務部調查局檢驗，經該
    局檢驗結果，均係甲基安非他命，合計淨重十四．二０公克，包裝重一．二九公
    克，有該局八十九年一月十日陸字第八八０九五四六九號檢驗通知書可稽（見
    原審卷第八一頁），然該安非他命二包，警方查獲之初，被告供稱該等安非他命
    係同案被告曾祥國所有（見偵查卷第十一頁正面），其餘在場之人曾祥國、許明
    德、徐偵淐、譚國鈔均一致稱不知該等安非他命係何人所有等情（見偵查卷第十
    七頁反面、第二十頁正面、第二一頁反面、第二三頁反面），而同案被告曾祥國
    二次於檢察官訊問時即坦稱扣案之毒品安非他命為其所有，且稱向基隆一位叫阿
    財的人買等語（見偵查卷第三七頁反面、第三八頁正面、第八六頁反面），嗣於
    原審審理時亦為相同之供述，且稱「（扣案之毒品是否為你所有？）我承認是我
    在用，但是我沒有賣給她（即被告）」、「在被告戊○○家被查到之扣押毒品是
    我的，是我帶過去的，但我並沒有販賣給陳國棋」（見原審卷第十五頁正面、第
    一四四頁、第一五五頁），曾祥國自承施用毒品，亦有可能遭以販賣安非他命起
    訴判刑之風險，曾祥國甘冒此風險所為之陳述尚非無據。是尚乏具體物證足認被
    告確有販賣第二級毒品安非他命犯行，從而丁○○遭查獲後，或係為應付警方之
    追問並欲獲減刑寬典而為上開供述，非無可能，故其所為不利於被告之指述，若
    無補強證據證明確與事實相符，自不能遽資為罪證。而被告於警訊及偵查之初固
    均否認認識證人丁○○（見偵查卷第十二頁正面、第三五頁反面），嗣後始承認
    丁○○曾與丙○○至其租住處一次，是丙○○來關心其被羈押中之前任男友鄭振
    國之官司（見偵查卷第八十頁），嗣改稱丙○○來問鄭振國之事並借錢（見原審
    卷第五三頁），惟經檢察官隔離詢問被告與丙○○，二人對有無借到錢及金額多
    少等重點，皆曰忘記（見原審卷第二Ｏ七頁至第二一Ｏ頁）。然被告供稱僅見過
    丁○○一次等語，並經證人丙○○、丁○○證述屬實，則被告與丁○○並無深交
    ，僅一面之緣，而丁○○復係陪同丙○○前往而非專程拜訪被告，則被告事後對
    其無印象，遭警查問時隨口答稱並不認識丁○○，與常情並無違背，又證人丙○○與被告之男友鄭振國固有交情，然與被告並無深交，則丙○○以關心被告遭羈
    押中之前任男友鄭振國官司為由並向被告借（索）錢花用，亦非無可能，更甚者
    ，若被告並未期待對方會還錢，而丙○○自始亦無還錢之意，實難強求被告、丙○○就借錢金額多少詳細記憶。況被告並無自證無罪之義務，猶難以被告答辯不
    可採，而在無積極證據佐證下，遽為推定被告犯罪。
  (六)綜上所述，本案經查並無任何足以擔保丁○○之供述確與事實相符之補強證據存
    在，此外，復未查獲任何被告所有可供販賣用之安非他命或電子秤、分裝袋、分
    裝杓等證物，揆諸前揭說明，當不能僅憑丁○○前開不利於被告之陳述，遽以認
    定被告有販賣第二級毒品之犯行。
五、原審以無法證明被告有販賣第二級毒品之犯行，而諭知被告無罪之判決，經核並
    無不合，檢察官上訴意旨，猶以丁○○之供述為據，指摘原判決不當，為無理由
    ，應予駁回。
據上論斷，應依刑事訴訟法第三百六十八條，判決如主文。
本案經檢察官劉靜婉到庭執行職務。
中      華      民      國      九十一      年      五      月    十    日
                              臺灣高等法院刑事第六庭
                                  審判長法  官  陳  春  秋
                                        法  官  王  麗  莉
                                        法  官  徐  培  元
右正本證明與原本無異。
檢察官如不服本判決應於收受送達後十日內向本院提出上訴書狀，其未敘述上訴之理
由者並得於提起上訴後十日內向本院補提理由書（均須按他造當事人之人數附繕本）
。
            書記官  陳  建  邦
中      華      民      國    九十一    年      五      月      十      日
